【裁判字號】    90,訴,139
【裁判日期】    900615
【裁判案由】    損害賠償
【裁判全文】
臺灣新竹地方法院民事判決  九十年度訴字第一三九號
    原      告  丁○○
    訴訟代理人  戊○○
    被      告  乙○○
    被      告  聯強國際股份有限公司
    法定代理人  丙○○
    訴訟代理人  甲○○
右當事人間損害賠償事件，本院判決如左：
    主    文
被告應連帶給付原告新台幣陸拾壹萬捌仟壹佰貳拾玖元及自民國八十九年十二月二十
四日起至清償日止，按年息百分之五計算之利息。
原告其餘之訴駁回。
訴訟費用由被告連帶負擔百分之六十二，餘由原告負擔。
本判決第一項於原告以新台幣貳拾壹萬元供擔保後，得假執行。
原告其餘假執行之聲請駁回。
    事實及理由
甲、程序方面：
    本件被告聯強國際股份有限公司經合法通知，未於言詞辯論期日到場，核無民事
    訴訟法第三百八十六條各款所列情形，爰依原告聲請，由其一造辯論而為判決。
乙、實體方面：
一、原告主張：被告乙○○為被告聯強國際股份有限公司之送貨員，平時負責駕駛該
    公司之車輛載送貨物，民國八十九年三月二十一日下午四時三十分許，被告乙○
    ○駕駛被告聯強國際股份有限公司所有之車牌號碼ＤＯ五四七九號自用小貨車送
    貨時，沿新竹市○○路由南往北行駛，途經中山路與西大路口行人穿越道處，欲
    左轉進入西大路往西方向行駛，本應注意汽車行近人穿越道前，應減速慢行，遇
    有行人穿越時，無論有無交通警察指揮或號誌指示，均應暫停讓行人先行通過，
    且應隨時注意車前狀況，並採取必要之安全措施，而依當時情形並無不能之情事
    ，疏未注意貿然左轉，適原告沿中山路由北往南正穿越該處行人穿越道，被告乙
    ○○煞車不及，撞及原告，致原告倒地而受有右側肱骨頸骨骨折，右側尺骨鷹嘴
    尖骨折、左側第七肋骨骨折等傷害，支出醫療費用六萬八千八百七十二元，推拿
    、膏藥費用十二萬一千四百元，看護費用二十三萬四千三百元，就診車資五萬三
    千四百五十元，申請外勞看護規費及保證金三萬六千六百八十元，共五十一萬四
    千七百零二元，爰依侵權行為之法律關係請求被告連帶賠償上開費用及精神慰撫
    金共計一百萬元等語，並聲明：（一）被告應連帶給付原告新台幣（下同）一百
    萬元，及自起訴狀繕本送達之翌日起至清償日止，按年息分之五計算之利息，（
    二）願供擔保請准宣告假執行。
二、被告乙○○則以：其為被告聯強國際股份有限公司之送貨員，月薪約四萬多元，
    事發當天是要去送貨，當時伊走中山路南往北行駛要左轉西大路時撞到原告，原
    告要步行過馬路，伊沒有注意到原告之方向，對原告提出之單據及本院八十九年
    度交自字第三號業務過失傷害案件刑事判決認定之事實及調查之證據均無意見，
    惟原告請求之金額過高，伊無力負擔等語置辯。並聲明：請求駁回原告之訴。
三、兩造不爭執之事實：
    （一）被告乙○○為被告聯強國際股份有限公司之送貨員。
    （二）八十九年三月二十一日下午四時三十分許，被告乙○○駕駛被告聯強國際
          股份有限公司車號ＤＯ五四七九號自用小貨車送貨，沿新竹市○○路由南
          往北行駛，途經中山路與西大路口行人穿越道處，欲左轉進入西大路往西
          方向行駛，因疏未注意適有原告沿中山路由此往南正穿越該處行人穿越道
          ，而煞車不及，撞及原告，致原告倒地而受有右側肱骨頸骨骨折，右側尺
          骨鷹嘴尖骨折、左側第七肋骨骨折之傷害。
    （三）原告因車禍受傷支出醫療費用六萬八千八百七十二元，推拿、膏藥費用十
          二萬一千四百元，看護費用二十三萬四千三百元，就診車資五萬三千四百
          五十元，申請外勞看護規費及保證金共三萬六千六百八十元。
四、得心證之理由：
（一）依民法第一百八十四條第一項前段、第一百九十三條第一項、第一百九十五條
      第一項、第一百八十八條第一項前段規定，因故意或過失不法侵害他人之權利
      者，負損害賠償責任；不法侵害他人之身體、健康者，被害人雖非財產上之損
      害，亦得請求賠償相當之金額；不法侵害他人之身體或健康者，對於被害人因
      此喪失或減少勞動能力，或增加生活上之需要時，應負損害賠償責任；受僱人
      因執行職務，不法侵害他人之權利者，由僱用人與行為人連帶負損害賠償責任
      。
（二）本件兩造對於車禍之經過均無爭執，而汽車行駛時，駕駛人應注意意車前狀況
      ，並隨時採取必要之安全措施；又汽車行近行人穿越道前，應減速慢行，遇有
      行人穿越時，無論有無交通警察指揮或號誌指示，均應暫停讓行人先行通過，
      道路交通安全規則第九十四條第三項、第一百零三條分別定有明文。被告乙○
      ○為汽車駕駛人，本應注意並能注意依前開道路交通安全規定行駛，且依當時
      情形，並無不能注意之情事，被告乙○○竟疏未注意前開規定，致因發現原告
      正穿越人行穿越道時，無法及時煞停，讓行人先行通過，而撞及原告，使其受
      有前揭傷害，被告乙○○就本件車禍之發生確有過失，其過失行為與原告之受
      傷間，具有相當因果關係。原告自得本於侵權行為法則，請求被告乙○○損害
      賠償，而被告乙○○為被告聯強國際股份有限公司之受僱人，因執行職務侵害
      原告之權利，被告聯強國際股份有限公司自應負連帶責任。
（三）茲就其原告請求之項目審酌如下：
      (1)醫療費：原告主張受傷後支出醫療費用六萬八千八百七十二元，業據提出醫
        療費用收據十七張為證，被告乙○○對於單據之真正並無爭執，堪信為真。
        惟其中二張為證明費金額分別為二百元及五十元，為原告舉證損害之費用，
        並非因侵權行為所生之財產上損害，不得請求賠償（最高法院六十六年第五
        次民庭庭推總會決議參見），又其餘醫療費用中，有部分已獲全民健康保險
        醫療給付，原告僅支出全民健康保險自付額及自費部分之醫療費用共九千一
        百七十九元。依最高法院於六十八年台上字第四二號判例，雖認為「保險制
        度旨在保護被保險人，非為減輕損害事故加害人之責任。保險給付請求權之
        發生，係以定有支付保險費之保險契約為基礎，與因侵權行為所生之損害賠
        償請求權並非出於同一原因。後者之損害賠償請求權，殊不因受領前者之保
        險給付而喪失，兩者除有保險法第五十三條關於代位行使之關係外，不生損
        益相抵問題」，惟該判例係針對保險法而為，依保險法第一百三十五條準用
        第一百零三條規定，傷害保險之保險人不得代位行使被保險人對於加害人之
        損害賠償請求權，故向來認為被害人因侵權行為所受傷害，雖受領傷害保險
        之保險金，其向加害人請求賠償時，加害人不得主張以保險給付抵扣其應負
        擔之賠償責任，惟全民健康保險法第八十二條規定：「保險對象因汽車交通
        事故，經本保險提供醫療給付者，本保險之保險人得向強制汽車責任保險之
        保險人代位請求該項給付。」全民健康保險法為保險法之特別法，依特別法
        優於普通法之原則，全民健康保險法第八十二條應優先於保險法第一百三十
        五條、第一百零三條之規定而為適用。從而全民健康保險之被保險人因汽車
        交通事故，經全民健康保險提供醫療給付者，全民健康保險之保險人自得向
        強制汽車責任保險之保險人代位請求該項給付。而依強制汽車責任保險法第
        三十條規定，於該範圍內，加害人或強制汽車責任保險之被保險人之損害賠
        償責任即因而解免，全民健康保險被保險人對於加害人之損害賠償請求權即
        因而喪失。依前開說明，原告已獲全民健康保險醫療給付部分，應無請求權
        ，原告僅得請求九千一百七十九元，逾此部分即非正當。另原告除受有前開
        骨折傷害外，其右手腕、掌、食、中指、無名指瘀腫、左肩關節脫臼、左背
        部瘀腫、左、右膝關節扭撞瘀腫，前往鑫聖國術館復健，支出推拿、膏藥費
        用十二萬一千二百元（原告編號三十一號之收據金額為二千元，費用明細誤
        列為二千二百元），業據提出鑫聖國術館證明書、收據八十二張為證，被告
        乙○○對單據並無爭執，堪信為真實，原告請求賠償上開復健費用，亦屬有
        據。以上原告得請求之醫療費用合計為十三萬零三百七十九元。
      (2)看護費：原告受有上開傷害，須人照顧及休養六個月，原告自八十九年三月
        二十八日至同月三十一日住院期間，及出院後之同年四月份至九月份（除週
        六、日之外），共支出看護費用二十三萬四千三百元，業據提出診斷證明書
        一紙及看護費收七張為證，被告乙○○對原告之請求並無爭執，堪信為真實
        ，原告請求看護費用亦屬正當。
      (3)交通費：原告往返鑫聖國術館進行復健，支出往返車資五萬三千四百五十元
        ，亦據提出收據八十一紙為證，被告乙○○對原告之請求並無爭執，堪信為
        真實，原告請求該車費亦屬正當。
      (4)申請外勞看護規費及保證金：原告主張因受傷而申請外籍勞工看護，共支出
        規費五千元，及保證金三萬一千百八十元，共計三萬六千六百八十元，惟其
        後因兒子受裁員，為體恤其兒子前已支出為數龐大之醫藥費，乃拒絕引進外
        勞看護，及拒絕接受後期之醫療，並提出規費收據及匯款回條各一份為證，
        惟原告既因個人經濟因素考量取消僱請外勞看護之計畫，其因此所支付之申
        請規費及保證金支出，與本件侵權行為並無相當因果關係，其請求被告賠償
        該費用，尚非可採。
      (5)精神慰藉金：原告因車禍受傷致多處骨折，歷經住院開刀及長期復健，其身
        體及精神上自受有相當之痛苦，經審酌原告所受傷勢、原告之年齡為七十餘
        歲、現無工作，被告乙○○為送貨員，每月薪資四萬多元等情，認被告給付
        原告之精神慰撫金以二十萬元為相當，逾此部分則不應准許。
（四）綜上，原告請求被告給付之損害賠償金額於六十一萬八千一百二十九元（
      130379＋234300＋53450＋200000＝618129元）及自起訴狀繕本送達翌日即八
      十九年十二月二十四日起至清償日止，按年息百分之五計算之利息之範圍內，
      為有理由；逾此部分之請求，即非正當，應予駁回。
四、原告陳明願供擔保，聲請宣告假執行，經核其勝訴部分，合於法律規定，爰酌定
    相當之擔保金額宣告之；至於其敗訴部分，其假執行之聲請，因該部份訴之駁回
    而失所依據，應予駁回。
五、結論：本件原告之訴為一部有理由，一部為無理由，依民事訴訟法第三百八十五
    條第一項前段、第七十九條但書、第八十五條第二項、第三百九十條第二項，判
    決如主文。
中      華      民      國    九十      年      六      月     十五     日
                                  臺灣新竹地方法院民事第二庭
~B法      官  彭洪英
右為正本係照原本作成。
如對本判決上訴，須於判決送達後廿日內向本院提出上訴狀。
~B法院書記官  吳美雲
中      華      民      國    九十      年      六      月     十五     日


司法院資訊處製作；財團法人民間司法改革基金會備份。
